ACORDAO-COMPLETO-2435004

ACÓRDÃO 11917/2020 ATA 38/2020 - SEGUNDA CÂMARA

VISTOS, relatados e discutidos estes autos que cuidam de tomada de contas especial instaurada pelo CNPq, em desfavor de Rosane Christine Hahn, pesquisadora, em face da omissão no dever de prestar contas dos recursos repassados à conta da concessão de auxílio financeiro a projeto científico.
ACORDAM os Ministros do Tribunal de Contas da União, reunidos em Sessão da Segunda Câmara, diante das razões expostas pelo Relator, em:
9.1. julgar irregulares, nos termos dos arts. 1º, inciso I, 16, inciso III, alínea 'a', da Lei 8.443/1992, c/c o art. 19, parágrafo único, e art. 23, inciso III, da mesma Lei, as contas de Rosane Christine Hahn (CPF XXX.744.807-XX) ;
9.2. aplicar à responsável Rosane Christine Hahn (CPF XXX.744.807-XX) a multa prevista no art. 58, inciso I, da Lei nº 8.443, de 16 de julho de 1992, c/c o art. 268, inciso I, do Regimento Interno, no valor de R$ 3.246,00 (três mil, duzentos e quarenta e seis reais) , com a fixação do prazo de quinze dias, a contar da notificação, para comprovar, perante o Tribunal (art. 214, inciso III, alínea "a", do Regimento Interno) , o recolhimento da dívida ao Tesouro Nacional, atualizada monetariamente desde a data do presente Acórdão até a do efetivo recolhimento, se for paga após o vencimento, na forma da legislação em vigor;
9.3. com fundamento no art. 28, inciso I, da Lei 8.443, de 1992 c/c o art. 217, §§ 1º e 2º do Regimento Interno, autorizar, desde logo, caso requerido, o parcelamento da dívida em até 36 parcelas, incidindo sobre cada parcela, corrigida monetariamente, os correspondentes acréscimos legais fixando- lhe o prazo de quinze dias, a contar do recebimento da notificação, para comprovar perante o Tribunal o recolhimento da primeira parcela, e de trinta dias, a contar da parcela anterior, para comprovar os recolhimentos das demais parcelas, devendo incidir sobre cada valor mensal, atualizado monetariamente, os juros de mora devidos, no caso do débito, na forma prevista na legislação em vigor, alertando ao responsável de que a falta de comprovação do recolhimento de qualquer parcela importará o vencimento antecipado do saldo devedor, nos termos do § 2º do art. 217 do Regimento Interno deste Tribunal;
9.4. autorizar, desde logo, a cobrança judicial da dívida, caso não atendida a notificação, na forma do disposto no art. 28, inciso II, da Lei 8.443/1992;
9.5. enviar cópia deste Acórdão ao Conselho Nacional de Desenvolvimento Científico e Tecnológico - CNPq e à responsável, para ciência, informando que a presente deliberação, acompanhada do Relatório e do Voto que a fundamenta, está disponível para a consulta no endereço www.tcu.gov.br/acordaos, além de esclarecer que, caso requerido, o TCU poderá fornecer sem custos as correspondentes cópias, de forma impressa.

Tomada de contas especial em face da omissão no dever de prestar contas dos recursos repassados à conta da concessão de auxílio financeiro a projeto científico, por meio dos Termos de Concessão e Aceitação de Apoio Financeiro a Projeto e Termos de Aceitação de Indicação de Bolsista, tendo por objeto a pesquisa intitulada Prospecção de alvos para resistência a drogas em patógenos humanos, com vigência de 2/6/2011 a 1º/12/2015 e prazo para prestar contas encerrado.

Segunda Câmara

Conselho Nacional de Desenvolvimento Científico e Tecnológico.

3. Interessados/Responsáveis:
3.1. Responsável: Rosane Christine Hahn (CPF XXX.744.807-XX).

13.1. Ministros presentes: Ana Arraes (Presidente), Augusto Nardes, Aroldo Cedraz e Raimundo Carreiro (Relator).
13.2. Ministros-Substitutos presentes: Marcos Bemquerer Costa e André Luís de Carvalho.

ACORDAO-COMPLETO-2483215

Acórdão de Relação 8152/2021 - Segunda Câmara

Acórdão de Relação

RAIMUNDO CARREIRO

Cuida-se de tomada de contas especial (TCE) , instaurada pelo Conselho Nacional de Desenvolvimento Científico e Tecnológico (CNPq) , em desfavor de Rosane Christine Hahn (CPF XXX.744.807-XX) , pesquisadora, em razão da omissão na prestação de contas dos recursos repassados por meio da concessão de auxílio financeiro a projeto de natureza científica, tecnológica ou de inovação. 
2.	O auxílio restou consignado em Termos de Concessão e Aceitação de Apoio Financeiro a Projeto (peça 5, pp. 84-86, 113-115 e 138) e Termos de Aceitação de Indicação de Bolsista (peça 5, pp. 116-126 e 128-132) , no âmbito do Projeto "Prospecção de alvos para resistência a drogas em patógenos humanos", com vigência de 2/6/2011 a 1º/12/2015. Para a execução do planejado, foram realizados repasses no valor de R$ 90.767,16 (peça 5, pp. 161-218) . O prazo para prestar contas da aplicação dos recursos recebidos se encerrou em 31/1/2016 (peça 5, p. 269) .
FASE INTERNA
3.	O tomador de contas, cujo relatório conclusivo se encontra à peça 5, pp. 269-274, constatou a omissão na prestação de contas dos valores, apontando débito pela quantia integral repassada. Diante disso, atribuiu a responsabilidade à pesquisadora Rosane Christine Hahn, na condição de gestora dos recursos transferidos.
4.	O então Ministério da Transparência e Controladoria Geral da União (CGU) , em relatório de auditoria (peça 4, pp. 1-3) , acompanhou o parecer do Tomador de Contas. Destarte, certificou a irregularidade das contas em apreciação (peça 4, pp. 4-5) , tendo a autoridade ministerial competente atestado haver tomado conhecimento das conclusões do Controle Interno (peça 4, p. 8) .
EXAME PRELIMINAR
5.	O disposto no art. 10 da IN n. 71, de 2012, foi observado, uma vez que constam dos autos os documentos elencados no referido dispositivo normativo que se enquadram ao caso vertente e que possibilitam a análise do mérito da questão em debate e o amplo exercício do contraditório e do direito de defesa.
CITAÇÃO
6.	A responsável foi ouvida, nesta Corte, em citação e audiência, nos termos propostos pela unidade técnica à peça 12, pp. 5-7:
a) realizar a citação da Sra. Rosane Christine Hahn (CPF XXX.744.807-XX) , pesquisadora, uma vez que, em face da omissão na prestação de contas, a mesma não logrou demonstrar a boa e regular aplicação dos recursos federais recebidos à conta do Projeto "Prospecção de alvos para resistência a drogas em patógenos humanos", com fundamento nos arts. 10, § 1º, e 12, inciso II, da Lei 8.443/1992, c/c o art. 202, inciso II, §1º, do Regimento Interno do TCU, para que, no prazo de quinze dias, a contar do recebimento do ofício citatório, apresente alegações de defesa quanto à ocorrência abaixo indicada, em razão da conduta especificada, e/ou recolha, aos cofres do CNPq, as importâncias abaixo indicadas, atualizadas monetariamente a partir das respectivas datas até o efetivo recolhimento, abatendo-se, na oportunidade, as quantias eventualmente ressarcidas, na forma da legislação em vigor:
Irregularidade: não comprovação da boa e regular aplicação dos recursos federais repassados pelo CNPq, em face da omissão no dever de prestar contas dos valores transferidos, no âmbito do Projeto "Prospecção de alvos para resistência a drogas em patógenos humanos";
	Data da Ocorrência
	Valor Original (R$) 

	19/9/2011
	13.367,16

	3/4/2014
	1.800,00

	6/5/2014
	1.800,00

	4/6/2014
	1.800,00

	4/9/2012
	3.000,00

	3/10/2012
	3.000,00

	5/11/2012
	3.000,00

	10/12/2012
	3.000,00

	27/12/2012
	3.000,00

	6/2/2013
	3.000,00

	5/3/2013
	3.000,00

	5/4/2013
	3.000,00

	7/5/2013
	3.000,00

	6/6/2013
	3.000,00

	3/7/2013
	3.000,00

	5/8/2013
	3.000,00

	4/9/2013
	3.000,00

	3/10/2013
	3.000,00

	4/11/2013
	3.000,00

	5/12/2013
	3.000,00

	6/1/2014
	3.000,00

	7/2/2014
	3.000,00

	6/7/2015
	3.000,00

	5/8/2015
	3.000,00

	3/9/2015
	3.000,00

	8/10/2015
	3.000,00

	6/11/2015
	3.000,00

	7/12/2015
	3.000,00

       Valor atualizado do débito (sem juros) , em 22/6/2018: R$ 120.541,56 (peça 11) .
	Responsável: Sra. Rosane Christine Hahn (CPF XXX.744.807-XX) , pesquisadora.
	Conduta: não demonstrar a boa e regular aplicação dos recursos federais recebidos à conta do Projeto "Prospecção de alvos para resistência a drogas em patógenos humanos", em face da omissão na prestação de contas, cujo prazo encerrou-se em 31/1/2016 (peça 5, p. 269) ;
	Dispositivos violados: art. 37, caput, c/c o art. 70, parágrafo único, da Constituição da República Federativa do Brasil, art. 93, do Decreto-lei 200/1967, art. 66, do Decreto 93.872/1986, item 6.3, do "Acompanhamento e Avaliação" da Resolução Normativa 15/2006 (peça 5, p. 88) , item 7.6, das "Disposições finais" da Resolução Normativa 24/2006 (peça 5, p. 101) , na alínea "e" do item 5.1 da Resolução Normativa 15/2010 (peça 5, p. 104) , no item I.12.3, das "Disposições Gerais" do Edital MCT/CNPq/FNDCT/FAPs/MEC/CAPES/PROCENTROOESTE 31/2010 (peça 5, p. 28) ;
	Evidências: MEMORANDO 2295/2017, de 10/4/2017 (peça 5, p. 1) e Relatório de TCE 48/2017 (peça 5, p. 269-274) ;
 (...) 
d) realizar a audiência da Sra. Rosane Christine Hahn (CPF XXX.744.807-XX) , pesquisadora, com fundamento nos arts. 10, § 1º, e 12, incisos I e III, da Lei 8.443/1992, c/c o art. 202, incisos I e III, do RI/TCU, para que, no prazo de quinze dias, apresente razões de justificativa quanto ao não cumprimento do prazo originalmente estipulado para prestação de contas dos recursos federais recebidos, no âmbito do Projeto "Prospecção de alvos para resistência a drogas em patógenos humanos", cujo prazo encerrou-se em 31/1/2016 (peça 5, p. 269) ;
	Irregularidade: não permitir a comprovação da boa e regular aplicação dos recursos federais repassados pelo CNPq, em face da omissão no dever de prestar contas dos valores transferidos, no âmbito do Projeto "Prospecção de alvos para resistência a drogas em patógenos humanos";
	Responsável: Sra. Rosane Christine Hahn (CPF XXX.744.807-XX) , pesquisadora.
	Conduta: não cumprir o prazo originalmente estipulado para a prestação de contas do Projeto "Prospecção de alvos para resistência a drogas em patógenos humanos", composta de notas fiscais, recibos, processos de pagamento, extratos bancários da conta específica (recursos federais transferidos e contrapartida) e da aplicação financeira, processos licitatórios, contratos e termos de adjudicação e homologação, relatórios de atividades dos bolsistas, bem como outros documentos que comprovem a execução do objeto, cujo prazo encerrou-se em 31/1/2016;
	Dispositivos violados: art. 37, caput, c/c o art. 70, parágrafo único, da Constituição da República Federativa do Brasil, art. 93, do Decreto-lei 200/1967, art. 66, do Decreto 93.872/1986, e item 6.3, do "Acompanhamento e Avaliação" da Resolução Normativa 15/2006 (peça 5, p. 88) , item 7.6, das "Disposições finais" da Resolução Normativa 24/2006 (peça 5, p. 101) , na alínea "e" do item 5.1 da Resolução Normativa 15/2010 (peça 5, p. 104) , no item I.12.3 das "Disposições Gerais" do Edital MCT/CNPq/FNDCT/FAPs/MEC/CAPES/PROCENTROOESTE 31/2010 (peça 5, p. 28) ;
	Evidências: MEMORANDO 2295/2017, de 10/4/2017 (peça 5, p. 1) e Relatório de TCE 48/2017 (peça 5, p. 269274) ;
7.	Devidamente notificada (peças 15 e 24) , a responsável apresentou defesa (peça 16) , alegando já ter apresentado a prestação de contas dos recursos recebidos ao CNPq e atribuindo o atraso a equívocos no manuseio do sistema de envio dos dados (peça 16) . Para tanto, anexou novamente a documentação comprobatória (peça 16, pp. 7-61) .
DILIGÊNCIA
8.	Ao concordar com a instrução da unidade técnica, na qual se constatou a prestação de contas do projeto, ainda que intempestiva (peças 18-20) , determinei, em despacho (peça 25) , a realização de diligência à entidade repassadora dos recursos, com a finalidade de conhecer o resultado da análise empreendida sobre a validade e adequação dos elementos apresentados pela responsável como subsídios ao exame do mérito nesta Corte. O CNPq apresentou resposta (peça 28) e a unidade técnica procedeu ao exame conclusivo sobre os documentos (peças 30-32) .
ANÁLISE DE MÉRITO 
9.	A seguir, com fundamento no art. 1º, § 3º, inciso I, da Lei nº 8.443, de 1992, transcrevo excerto do exame da matéria tratada nos autos levado a efeito pela Secretaria de Controle Externo de Tomada de Contas Especial (SecexTCE) à peça 30, ratificado pelo corpo dirigente da unidade técnica às peças 31-32:
EXAME 
3.	Devidamente notificado por meio do ofício 6733/2019-TCU/Seproc, de 4/10/2019 (peça 26) , o CNPq respondeu à diligência por meio da documentação ora anexada na peça 28.
3.1	Em apertada síntese, a entidade informa que os elementos fornecidos pela responsável atendem aos requisitos normativos estabelecidos, sendo passível de aprovação.
3.2	Especificamente sob o aspecto financeiro, conforme se observa no Parecer Processo 278217/2019-2 (peça 28, p. 2) , o CNPq realizou a "baixa financeira" do processo e condicionou sua quitação definitiva ao resultado do exame técnico a ser efetuado no Relatório Científico.
3.3	Tal análise técnica foi executada pela concedente conforme se observa no Parecer anexado na peça 28, p. 3-5. De forma bastante explícita, verifica-se conclusão no sentido da aprovação dos resultados apresentados, tendo estes sido considerados satisfatórios.
3.4	Portanto, considerando o resultado da análise técnica efetuada pelo próprio concedente, conclui-se que os elementos fornecidos são suficientes para demonstrar a regular aplicação dos recursos recebidos pela responsável. Por essa razão, cumpre afastar o débito que lhe foi originalmente atribuído.
3.5	Contudo, no que se refere especificamente à ocorrência de omissão na prestação de contas em si, verifica-se que esta não pode ser afastada. De acordo com o documento presente na peça 28, p. 3, é possível observar que o Relatório Final só foi enviado ao CNPq em 27/12/2018, data posterior à citação da pesquisadora (31/7/2018) . Ademais, as razões de justificativa fornecidas foram fundamentadas em situações de caráter pessoal, as quais se mostraram carentes de comprovação.
3.6	Quanto ao argumento de erro no procedimento de envio da documentação ao CNPq, pela documentação acostada não é possível verificar a data em que os documentos foram cadastrados no sistema da entidade, o que inviabiliza o acolhimento da justificativa.
3.7	Portanto, persiste a irregularidade referente à omissão inicialmente constatada, cabendo, desse modo, a rejeição das razões de justificativa trazidas ao processo, bem como o julgamento pela irregularidade das contas e aplicação da multa prevista no art. 58 da lei 8443/92. 
Prescrição da Pretensão Punitiva
4.	Vale ressaltar que a pretensão punitiva do TCU, conforme Acórdão 1441/2016-TCU-Plenário, Relator: Benjamin Zymler, que uniformizou a jurisprudência acerca dessa questão, subordina-se ao prazo geral de prescrição indicado no art. 205 do Código Civil, que é de dez anos, contado da data de ocorrência da irregularidade sancionada, nos termos do art. 189 do Código Civil, sendo este prazo interrompido pelo ato que ordenar a citação, a audiência ou a oitiva do responsável.
4.1	No caso em exame, não ocorreu a prescrição, uma vez que a irregularidade sancionada ocorreu no exercício de 2016, e o ato de ordenação da citação ocorreu em 2018.
Exame da Boa-fé
5.	Do exame dos autos, conclui-se que não há elementos para que se possa efetivamente aferir e reconhecer a ocorrência de boa-fé na conduta da responsável, podendo este Tribunal, desde logo, proferir o julgamento de mérito pela irregularidade das contas, conforme os termos dos §§ 2º e 6º do art. 202 do Regimento Interno do TCU. (Acórdão 2064/2011-TCU-Primeira Câmara (relator: Ubiratan Aguiar) , 6.182/2011-TCU-1ª Câmara (relator: Weber de Oliveira) , 4.072/2010-TCU-1ª Câmara (Relator: Valmir Campelo) , 1.189/2009-TCU-1ª Câmara (Relator: Marcos Bemquerer) , 731/2008-TCU-Plenário (Relator: Aroldo Cedraz) .
CONCLUSÃO
6.	Após o exame das alegações de defesa e das razões de justificativa apresentadas, conclui-se que os elementos trazidos são suficientes para afastar o débito originalmente apurado, mas não se prestam a justificar a ocorrência inicialmente constatada relativa à omissão na apresentação da prestação de contas. 
6.1	Por essa razão, cumpre propor o julgamento pela irregularidade das contas da pesquisadora, bem como a aplicação da multa prevista no art. 58 da lei 8443/92, nos termos abaixo sugeridos. 
PROPOSTA DE ENCAMINHAMENTO
7.	Diante do exposto, submetem-se os autos à consideração superior com a seguinte proposta:
7.1	julgar irregulares, nos termos dos arts. 1º, inciso I, 16, inciso III, alínea 'a', da Lei 8.443/1992, c/c o art. 19, parágrafo único, e art. 23, inciso III, da mesma Lei, as contas da Sra. Rosane Christine Hahn (CPF XXX.744.807-XX) . 
7.2	aplicar à responsável a multa prevista no art. 58, inciso I, da Lei 8.443/1992, fixando-lhe o prazo de quinze dias, a contar da notificação, para que comprove, perante o Tribunal (art. 214, III, alínea "a", do Regimento Interno do TCU) , o recolhimento da dívida aos cofres do Tesouro Nacional, atualizada monetariamente desde a data do acórdão proferido por este Tribunal até a do efetivo recolhimento, se pagas após o vencimento, na forma da legislação em vigor;  	
7.3	autorizar, desde logo, a cobrança judicial da dívida, caso não atendidas as notificações, na forma do disposto no art. 28, inciso II, da Lei 8.443/1992;
7.4	autorizar também, desde logo, se requerido, com fundamento no art. 26 da Lei 8.443, de 1992, c/c o art. 217, §§ 1º e 2º do Regimento Interno do TCU, o parcelamento da dívida em até 36 parcelas, incidindo, sobre cada parcela, corrigida monetariamente, os correspondentes acréscimos legais, fixando-lhe o prazo de quinze dias, a contar do recebimento da notificação, para comprovar, perante o Tribunal, o recolhimento da primeira parcela, e de trinta dias, a contar da parcela anterior, para comprovar os recolhimentos das demais parcelas, devendo incidir, sobre cada valor mensal, atualizado monetariamente, os juros de mora devidos, no caso do débito, na forma prevista na legislação em vigor, alertando a responsável de que a falta de comprovação do recolhimento de qualquer parcela importará o vencimento antecipado do saldo devedor, nos termos do § 2º do art. 217 do Regimento Interno deste Tribunal; e
7.5	enviar cópia do Acórdão que vier a ser proferido Conselho Nacional de Desenvolvimento Científico e Tecnológico - CNPq e à responsável, para ciência, informando que a presente deliberação, acompanhada do Relatório e do Voto que a fundamenta, está disponível para a consulta no endereço www.tcu.gov.br/acordaos, além de esclarecer que, caso requerido, o TCU poderá fornecer sem custos as correspondentes cópias, de forma impressa.  (Grifos no original) 
PARECER DO MINISTÉRIO PÚBLICO
10.	O Ministério Público, na pessoa do ilustre representante Procurador Júlio Marcelo de Oliveira, à peça 33, manifestou-se de acordo com a proposta de encaminhamento alvitrada pela unidade técnica.
É o Relatório.

não há

Procurador Júlio Marcelo de Oliveira.

TOMADA DE CONTAS ESPECIAL. CNPQ. AUXÍLIO FINANCEIRO A PROJETO CIENTÍFICO. AFASTAMENTO DO DÉBITO. OMISSÃO NO DEVER DE PRESTAR CONTAS. APRESENTAÇÃO INTEMPESTIVA DOS DOCUMENTOS COMPROBATÓRIOS. CONTAS IRREGULARES. MULTA.

TOMADA DE CONTAS ESPECIAL (TCE)

Secretaria de Controle Externo de Tomada de Contas Especial (SecexTCE).

Registro, preliminarmente, que atuo nestes autos por força do art. 152 do Regimento Interno do Tribunal de Contas da União (RITCU) .
2.	Em exame, tomada de contas especial (TCE) , instaurada pelo Conselho Nacional de Desenvolvimento Científico e Tecnológico (CNPq) , em desfavor de Rosane Christine Hahn, pesquisadora, em face da omissão no dever de prestar contas dos recursos repassados à conta da concessão de auxílio financeiro a projeto científico. 
3.	A responsável foi signatária de Termos de Concessão e Aceitação de Apoio Financeiro a Projeto (peça 5, pp. 84-86, 113-115 e 138) e havia Termos de Aceitação de Indicação de Bolsista (peça 5, pp. 116122, 123126 e 128132) , tendo por objeto a pesquisa intitulada "Prospecção de alvos para resistência a drogas em patógenos humanos", com vigência de 2/6/2011 a 1º/12/2015; e prazo para prestar contas encerrado em 31/1/2016 (peça 5, p. 269) .
4.	O CNPq repassou valores correspondentes a R$ 90.767,16 (peça 5, pp. 161-218) , para auxílio à pesquisa e pagamento de bolsistas. O relatório do Tomador de Contas Especial apontou débito pela integralidade dos valores repassados e atribuiu responsabilidade à pesquisadora Rosane Christine Hahn, como gestora dos recursos (peça 5, pp. 269-274) . 
5.	O então Ministério da Transparência e Controladoria-Geral da União concordou com a manifestação do Tomador de Contas, emitindo relatório e certificado de auditoria (peça 4, pp. 1-4) , seguido do parecer do dirigente do Controle Interno (peça 4, p. 5) , tendo havido pronunciamento ministerial a respeito (peça 8) e posterior encaminhamento a este Tribunal.
6.	Após instrução preliminar (peça 12) , audiência e citação da responsável (peças 15 e 24) , Rosane Christine Hahn apresentou alegações de defesa e razões de justificativa (peça 16) . A unidade técnica, em nova manifestação (peça 18) , constatou ter havido prestação de contas intempestiva ao CNPq e propôs a realização de diligência à entidade, com o objetivo de obter parecer técnico e informações acerca da documentação apresentada pela pesquisadora. 
7.	Acatei o pedido e determinei a solicitação de informações à entidade repassadora dos recursos (peça 25) . O CNPq apresentou as informações solicitadas (peça 28) .
8.	Depois de analisar as conclusões do Conselho, a unidade técnica entendeu afastado o débito imputado à responsável, sem isentá-la da omissão no dever de prestar as contas, apresentadas intempestivamente (peça 30) . Com isso, propõe o julgamento pela irregularidade das contas da pesquisadora, com aplicação da multa do artigo 58, inciso I, da Lei 8.443/1992. O Ministério Público junto ao Tribunal de Contas da União manifestou concordância com o posicionamento da Secex/TCE (peça 33) .
9.	Acolho o posicionamento uníssono da unidade técnica, ratificado pelo parquet especializado, tomando-o como minhas razões para decidir, sem prejuízo de tecer comentários adicionais ao exame realizado. 
10.	Primeiramente, concordo com o posicionamento da unidade técnica e do CNPq acerca do afastamento do débito imputado à recorrente. Antes, porém, destaco que a documentação juntada pela pesquisadora como prestação de contas (peça 16) possui fragilidades importantes. Verifiquei, especialmente, modalidade de saque por meio de "cheque avulso entre agências" (peça 16, p. 18, 28, 35-36 e 45) , o que, na prática, significa recebimentos na "boca do caixa"; e documentos fiscais sem correspondência exata nos extratos bancários (peça 16, pp. 47-48 e 54-61) .
11.	Todavia, o que me conduz a receber a documentação, na forma indicada pela unidade técnica e pelo CNPq, é o conjunto dos documentos fiscais, os quais possuem pertinência cronológica com os registros nos extratos bancários, além do fato de a quase totalidade dos recursos empregados no projeto se referir a pagamentos confirmados de bolsistas do Conselho (peça 5, pp. 161-218) . 
12.	Diante disso e tendo em vista o fato de que a responsável apresentou relatório técnico, com o registro detalhado das pesquisas, documento aprovado pela entidade repassadora (peças 16, pp. 8-9; e 28, pp. 3-5) , atingindo-se, portanto, as finalidades do projeto, cabe o afastamento do débito. 
13.	De outro lado, a pesquisadora apresenta justificativas para o atraso na prestação de contas, conforme os seguintes argumentos resumidos (peça 16, pp. 2-5) :
	a) justificou o atraso após o recebimento de notificação do CNPq, alegando problemas de saúde;
	b) clicou no botão "salvar" e não "enviar", acreditando ter enviado a prestação de contas no sistema do CNPq, o que não ocorreu, sendo desconhecimento e não má-fé; e
	c) após informação dos funcionários do CNPq, enviou os documentos há tempo anexados ao sistema.
14.	Com isso, requer o afastamento do débito a ela imputado e que lhe sejam julgadas as contas regulares, com quitação plena.
15.	Os argumentos da responsável não se apresentam verossimilhantes. O prazo para apresentação das contas expirou em 31/1/2016 (peça 5, p. 269) . Logo em seguida, em fevereiro de 2016, a pesquisadora foi notificada, no endereço registrado no sistema CPF da Receita Federal do Brasil (peça 10) , sobre a omissão (peça 5, pp. 158-159) . Em junho de 2017, a gestora dos recursos foi novamente acionada pelo CNPq para corrigir a falha (peça 5, pp. 237-238 e 240-241) .
16.	Informo, inclusive, que o CNPq teve o cuidado de enviar, além das notificações oficiais, e-mails à responsável (conta rosane.hahn@pq.cnpq.br) , ainda em outubro de 2015 e em junho de 2017, relatando a necessidade de entregar a documentação comprobatória e corrigir a omissão no dever de prestar contas (peça 5, pp. 156-157 e 239) .
17.	Rosane Christine Hahn também encaminhou e-mail ao CNPq, por meio da conta "rchahn@terra.com.br", informando ter recebido correspondência em 1º/7/2017 (peça 5, pp. 242-243) . Sobre o atraso na prestação de contas, ela atribuiu a pendências relacionadas aos bolsistas e aos comprovantes do custeio, além de motivos de saúde. Com isso, comprometeu-se a apresentar a documentação comprobatória até o dia 22/7/2017. 
18.	Entretanto, a prestação de contas dos recursos federais repassados somente foi apresentada ao CNPq em 27/12/2018 (peça 28, p. 3) , com o envio do relatório final, portanto, posteriormente à citação da responsável nesta Corte, em 14/12/2018 (peças 15 e 24) .
19.	Os argumentos apresentados pela responsável para explicar o atraso não vieram acompanhados de prova convincente de veracidade, tais como problemas de saúde acompanhados de atestado médico. Dessa forma, demonstra-se a ocorrência da omissão da pesquisadora, tendo em vista que ela tinha ciência plena do dever de apresentar a documentação comprobatória dos gastos e descumpriu deliberadamente a obrigação.
20.	Nos termos da jurisprudência pacífica desta Corte, a apresentação intempestiva de documentação comprovando a boa e regular aplicação dos recursos financeiros recebidos da União elide o débito, mas não afasta a omissão inicial do gestor, ensejando a irregularidade das contas com a aplicação de multa ao responsável (Acórdão 4838/2017-TCU-Segunda Câmara, Relator Ministro Marcos Bemquerer) .
21.	Por fim, verifico, no caso, que não ocorreu a prescrição da pretensão punitiva. O prazo final para entrega da prestação de contas pela pesquisadora terminou em 31/1/2016 (peça 5, p. 269) . O ato que ordenou a citação, por delegação de competência, por sua vez, ocorreu em 22/6/2018 (peça 14) , portanto, antes do transcurso de dez anos, em consonância com a jurisprudência do TCU (Acórdão 1441/2016-TCU-Plenário; Relator Ministro Benjamin Zymler) . Desse modo, cabe aplicar à responsável a multa prevista no art. 58, inciso I, da Lei 8.443/1992.
22.	Diante disso, não identifico elementos aptos a demonstrar a boa-fé da responsável ou a presença de excludentes de culpabilidade, razão pela qual devem as contas de Rosane Christine Hahn serem julgadas irregulares.
23.	Além disso, diante das circunstâncias do caso, impõe-se a aplicação à responsável da multa prevista no art. 58, inciso I, da Lei 8.442/1993, a qual fixo em R$ 3.246,00, consistente no valor mínimo da penalidade pecuniária, tendo por base o artigo 268, inciso I e §1º, do Regimento Interno do Tribunal de Contas da União, bem como a Portaria/TCU n. 8/2020.
24.	Ante o exposto, VOTO por que o Tribunal adote a minuta de acórdão que ora submeto à apreciação deste Colegiado.
TCU, Sala das Sessões Ministro Luciano Brandão Alves de Souza, em 27 de outubro de 2020.
RAIMUNDO CARREIRO 
Relator